【裁判字號】    99,訴,183
【裁判日期】    990331
【裁判案由】    違反毒品危害防制條例
【裁判全文】
臺灣臺南地方法院刑事判決               99年度訴字第183號
公  訴  人  臺灣臺南地方法院檢察署檢察官
被      告  乙○○
上列被告因違反毒品危害防制條例案件，經檢察官提起公訴（99
年度毒偵字第111號），被告於本院準備程序中，先就被訴事實
為有罪之陳述，經本院合議庭裁定改由受命法官獨任進行簡式審
判程序，判決如下：
    主  文
乙○○施用第一級毒品，累犯，處有期徒刑捌月。扣案如附表編
號1至3所示之毒品，均沒收銷燬之；附表編號4所示之物沒收。
    事  實
一、乙○○於民國八十九及九十年間，因施用毒品，分別經臺灣
    桃園地方法院及臺灣臺中地方法院，裁定送觀察、勒戒，後
    因認無繼續施用毒品之傾向，經臺灣臺中地方法院檢察署檢
    察官，以九十年度毒偵字第四四八○號案為不起訴之處分確
    定。復於九十三年間因連續施用第二級毒品，經本院以九十
    三年度簡字第二八九○號案，判處有期徒刑4月，於九十四
    年一月二十四日確定，並於九十四年三月三日易科罰金執行
    完畢。再於九十五年間，因誣告案，經臺灣雲林地方法院以
    九十五年度虎簡字第一八九號案判處有期徒刑四月，並於九
    十五年五月二十八日確定，復於九十五年七月二十四日易科
    罰金執行完畢。詎乙○○猶不思戒除毒癮惡習，竟又基於施
    用第一級毒品海洛因及第二級毒品甲基安非他命（起訴書誤
    載為安非他命）之犯意，於九十八年九月十六日凌晨一至二
    時間，在其台南縣學甲鎮○○路五十五之五號住處內，以將
    海洛因及甲基安非他命一併置於玻璃球吸食器內，以燒烤後
    吸食其煙霧之方式，同時施用海洛因及甲基安非他命一次。
    嗣於同日上午十一時二十分許，經警持臺灣高雄地方法院檢
    察檢察官所核發之拘票，在台南縣學甲鎮○○路五十五之五
    號住處門口拘提乙○○後，在乙○○身上扣得附表編號1、2
    所示之毒品(甲基安非他命部分，起訴書誤載為安非他命)；
    復經警於同日下午十三時許，持該署檢察官所核發之搜索票
    搜索乙○○上揭住處，扣得附表編號3、4 所示之毒品及供
    施用毒品所預備之物(以上均扣案於乙○○另涉販賣毒品案
    中，目前由臺灣雲林地方法院，以99年度訴字第14號案審理
    中)。後經警採得乙○○尿液送驗結果確呈嗎啡及甲基安非
    他命陽性反應，始查悉上情。
二、案經高雄市政府警察局三民第二分局報請臺灣高雄地方法院
    檢察署呈臺灣高等法院檢察署檢察長令轉臺灣臺南地方法院
    檢察署檢察官偵查起訴。
    理  由
一、按本件被告乙○○所犯為死刑、無期徒刑、最輕本刑三年以
    上有期徒刑以外之罪，亦非屬高等法院管轄之第一審案件，
    其於準備程序進行中，先就被訴事實為有罪之陳述，經告知
    簡式審判程序之旨，並聽取檢察官、被告之意見後，本院合
    議庭依刑事訴訟法第273條之1第1項裁定進行簡式審判程序
    ，是本案之證據調查，依同法第273條之2規定，不受同法第
    159條第1項、第161條之2、第161條之3、第163條之1，及第
    164條至第170條所規定證據能力認定及調查方式之限制，合
    先敘明。
二、次按依九十二年七月九日修正公布、九十三年一月九日施行
    之毒品危害防制條例第二十條、第二十三條第二項規定：犯
    該條例第十條之罪者，檢察官應聲請法院裁定，令被告入勒
    戒處所觀察、勒戒，其期間不得逾2月；觀察、勒戒後，依
    據勒戒處所之陳報，認受觀察、勒戒人有繼續施用毒品傾向
    者，檢察官應聲請法院裁定令入戒治處所強制戒治，其期間
    為六個月以上，至無繼續強制戒治之必要為止，但最長不得
    逾一年；依前項規定為觀察、勒戒或強制戒治執行完畢釋放
    後，五年後再犯同條例第十條之罪者，適用前開觀察、勒戒
    或強制戒治之規定；觀察、勒戒或強制戒治執行完畢釋放後
    ，五年內再犯同條例第十條之罪者，檢察官應依法追訴。是
    上開規定已將施用毒品者之刑事處遇程序，區分為「初犯」
    、「五年內再犯」及「五年後再犯」，依其立法理由，認「
    初犯」經觀察、勒戒或強制戒治後，應為不起訴處分；經觀
    察、勒戒或強制戒治執行完畢釋放後，「五年內再犯」者，
    因其再犯率甚高，原實施之觀察、勒戒及強制戒治既已無法
    收其實效，爰依法追訴；至經觀察、勒戒或強制戒治執行完
    畢釋放後，「五年後再犯」者，前所實施之觀察、勒戒或強
    制戒治已足以遮斷其施用毒品之毒癮，為期自新及協助其斷
    除毒癮，仍適用與「初犯」相同之規定，先經觀察、勒戒或
    強制戒治之程序。故依修正後之規定，僅限於「初犯」及「
    五年後再犯」二種情形，始應先經觀察、勒戒或強制戒治程
    序；倘被告於五年內已再犯，經依法追訴處罰，縱其第三次
    （或第三次以上）再度施用毒品之時間，在初犯經觀察、勒
    戒或強制戒治執行完畢釋放五年以後，仍不合於「五年後再
    犯」之規定，且因已曾於「五年內再犯」，顯見其再犯率甚
    高，原實施觀察、勒戒或強制戒治，已無法收其實效，即應
    依該條例第十條處罰（最高法院95年5月9日95年度第7次刑
    事庭會議決議意旨參照）。查本件被告前於八十九年間，因
    施用毒品案件，分別經上揭法院，裁定送觀察、勒戒，後因
    認無繼續施用毒品之傾向，經臺灣臺中地方法院檢察署，以
    九十年度毒偵字第四四八○號案為不起訴之處分確定。復於
    九十三年間因連續施用第二級毒品，經本院以九十三年度簡
    字第二八九○號案，判處有期徒刑四月，於九十四年一月二
    十四日確定，並於九十四年三月三日易科罰金執行完畢等情
    ，均分別有刑案資料查註紀錄表、臺灣高等法院被告前案紀
    錄表在卷可稽，足見被告於初犯經觀察、勒戒及強制戒治執
    行完畢後五年內，已更犯施用毒品案件，並分別經起訴判刑
    ，揆諸上開最高法院決議要旨，縱其本次所犯施用毒品案件
    之時點，距初犯經觀察、勒戒執行完畢已逾五年，仍應由本
    院依法論罪科刑。
三、上開犯罪事實，業據被告於本院準備程序及審理中均坦承不
    諱，且被告於九十八年九月十六日為警查獲後，經警採尿送
    驗結果，確呈海洛因進入人體代謝分解後之嗎啡及甲基安非
    他命陽性反應乙節，有九十八年十月二日高雄市立凱旋醫院
    出具之濫用藥物尿液檢驗報告一紙在卷足稽（見偵卷第35頁
    ），復有高雄市政府警察局三民二分局偵辦毒品案件嫌疑人
    尿液採證代碼對照表名冊1張（見偵卷第32頁）在卷足憑。
    另參酌法務部調查局97年5月28日調科壹字第09700210300號
    函可知：「海洛因與甲基安非他命均可溶於水，有可能將二
    者同時以注射方式施用。惟非法施用毒品之方式，並無固定
    模式，通常依其習慣，隨意混合各類毒品配合喜好之方式施
    用」，是施用毒品方式既不一而足，本件復無確切證據足資
    證明被告係分別施用第一、二級毒品，被告供承係同時施用
    海洛因及甲基安非他命等語，即非不得憑採，而應為有利於
    被告之認定。是綜上所述，堪認被告上開任意性自白，確與
    事實相符；本件事證明確，被告犯行洵堪認定，應予依法論
    科。
四、按海洛因、甲基安非他命依其成癮性、濫用性及對社會危害
    性之程度，已分別列為毒品危害防制條例第二條第二項第一
    款所規定之第一級毒品及同條項第二款所規定之第二級毒品
    ，禁止非法持有及施用；是核被告所為，係犯毒品危害防制
    條例第十條第一項之施用第一級毒品罪，及同條第二項之施
    用第二級毒品罪。被告施用毒品前持有海洛因、甲基安非他
    命之低度行為，分別為施用之高度行為所吸收，均不另論罪
    。又被告係將海洛因及甲基安非他命置於玻璃球吸食器內同
    時燒烤施用，係以一次施用毒品之行為，同時觸犯毒品危害
    防制條例第十條第一、二項之施用第一、二級毒品罪，為想
    像競合犯，應依刑法第五十五條之規定，從一重之施用第一
    級毒品罪處斷。再被告有上揭論罪科刑與執行紀錄，有臺灣
    高等法院被告前案紀錄表可稽，其於有期徒刑執行完畢後五
    年內，故意再犯本件有期徒刑以上之罪，為累犯，應依刑法
    第四十七條第一項規定加重其刑。茲審酌被告前因施用毒品
    案件，歷經觀察、勒戒、強制戒治處分及徒刑入監執行之處
    遇，猶未認清毒品戕害身心之惡，竟仍不知悔改而再施用毒
    品，顯見其意志不堅，迄未能記取教訓，復參酌被告為警查
    獲後竟冒唐榮森名義應訊(涉偽造文書部分為臺灣高雄地方
    法院檢察署檢察官另以98年度偵字第34867號案偵辦)，其所
    犯施用毒品行為係戕害自己身心健康，尚未嚴重破壞社會秩
    序、侵害他人權益，及其犯罪後坦承犯行，尚有悔意等一切
    情狀，爰量處如主文所示之刑，以資懲儆。
五、末查：被告為警持檢察官所核發之拘票，於台南縣學甲鎮○
    ○路五十五之五號住處門口拘提後，在其身上扣得附表編號
    1、2所示毒品；其後經警於同日下午十三時許，持檢察官所
    核發之搜索票搜索被告上揭住處，再扣得附表編號3、4所示
    之物，此分別有員警查獲當時所製作之扣押物品目錄表在卷
    可稽(分見偵卷第26、22頁)。其中附表編號1、2、3所示之
    毒品，經警送內政部警政署刑事警察局(以下簡稱該局)鑑定
    結果，附表編號1為第一級毒品海洛因，附表編號2、3為第
    二級毒品甲基安非他命，此有該局98年12月29日出具之刑鑑
    字第09802135834號鑑定書(見本院卷第87-95頁)及所附刑事
    案件證物採驗紀錄表(見本院卷第96-98頁)可證，足認均屬
    違禁物。又該局鑑定過程中雖未將上列扣案毒品遂一秤重及
    遂一記載取出檢驗之重量為何？且未遂一記載驗餘重量為何
    ？然上揭毒品既然已經鑑定單位遂一予以分別編號如附表編
    號1-3所示，則該毒品得以沒收及銷燬之範圍即已經明確，
    故本院雖無附表編號1-3所示毒品之驗餘淨重資料，仍得以
    依法予以沒收銷燬之。又被告施用上揭毒品使用之物為玻璃
    球吸食器，然被告已不記得其於上揭時地施用毒品是否係使
    用附表編號4所示之吸食器？再編號4所示之玻璃球吸食器，
    經鑑定結果，未檢出毒品成分，此亦有上揭鑑定書可稽(見
    本院卷第95頁)，因此足認被告上揭施用毒品所使用之吸食
    器並未扣案，而扣案如附表編號4所示之吸食器，僅為被告
    供施用毒品所預備之物，而非曾經使用之物。而上揭吸食器
    並非專供施用毒品所使用之器具，為免造成執行上之困擾，
    爰就被告施用毒品所使用之吸食器不另為沒收之宣告，僅就
    附表編號4所示供被告預備之吸食器為沒收之宣告。至其餘
    起訴書所載扣案之電話三支、筆記二張、車牌二張、新臺幣
    八萬七千四百元、日幣一千元、港幣六十元、人民幣一千二
    百元、搖控器、鑰匙六付、毒品分裝袋一包、氫氣瓶二瓶等
    物，因與被告施用毒品，並無無任何關聯，爰不另為沒收之
    諭知，附此敘明。
據上論斷，應依刑事訴訟法第273條之1第1項、第299條第1項前
段，毒品危害防制條例第10條第1項、第2項、第18條第1項前段
，刑法第11條前段、第55條、第47條第1項、第38條第1項第2款
，判決如主文。
本案經檢察官 甲○ 到庭執行職務
中    華    民    國    99    年    3     月    31    日
                  刑事第六庭  法  官  蔡直青
以上正本證明與原本無異。
如不服本判決應於收受本判決後10日內向本院提出上訴書狀，並
應敘述具體理由。其未敘述上訴理由者，應於上訴期間屆滿後20
日內向本院補提理由書狀（均須按他造當事人之人數附繕本）「
切勿逕送上級法院」。
                              書記官  黃鋕偉
中    華    民    國    99    年    4     月    1     日
附錄論罪科刑法條：毒品危害防制條例第10條第1項、第2項
毒品危害防制條例第10條
施用第一級毒品者，處 6 月以上 5 年以下有期徒刑。
施用第二級毒品者，處 3 年以下有期徒刑。
┌──┬──────┬────┬───────┐
│編號│品       名 │扣案時員│經送鑑定後證物│
│    │            │警秤重及│編號          │
│    │            │數量    │              │
├──┼──────┼────┼───────┤
│ 1  │海洛因      │一包(內 │E04(其中有3包 │
│    │            │含3小包)│，另分編號為E │
│    │            │含袋共重│04-1、E04-2、 │
│    │            │約29公克│E04-3)        │
├──┼──────┼────┼───────┤
│ 2  │甲基安非他命│一包    │E05           │
│    │            │含袋重約│              │
│    │            │35公克  │              │
├──┼──────┼────┼───────┤
│ 3  │甲基安非他命│一包    │F01           │
│    │            │含包裝重│              │
│    │            │約38公克│              │
├──┼──────┼────┼───────┤
│ 4  │玻璃球吸食器│一個    │F02           │
└──┴──────┴────┴───────┘

司法院資訊處製作；財團法人民間司法改革基金會備份。
